【裁判字號】    97,訴,925
【裁判日期】    971030
【裁判案由】    損害賠償
【裁判全文】
臺灣桃園地方法院民事判決               97年度訴字第925號
原      告  乙○○
被      告  甲○○
上列當事人間請求損害賠償事件，於民國97年10月9 日言詞辯論
終結，本院判決如下：
    主  文
被告應給付原告新台幣柒拾玖萬仟伍佰拾伍元。
原告其餘之訴駁回。
訴訟費用由被告負擔二分之一，餘由原告負擔。
    事實及理由
一、按訴狀送達後，原告不得將原訴變更或追加他訴。但擴張或
    縮減應受判決事項之聲明者，不在此限，民事訴訟法第 255
    條第1項第3款定有明文。經查：本件原告原提起民事訴訟時
    ，請求被告應給付原告新台幣（下同）1,614,505 元，嗣於
    民國97年10月9 日言詞辯論期日時，當庭變更聲明為：被告
    應給付原告1,478,465 元。核屬減縮應受判決事項之聲明，
    揆諸前開法條所示，尚無不合，應予准許。
二、本件原告起訴主張：
  (一)被告於96年5月26日晚間9時許，在桃園縣八德市某處與友人
    飲用威士忌酒類後，已陷於不能安全駕駛動力交通工具之程
    度，竟仍於晚間11時30分許，駕駛車牌號碼8K-8720 號自用
    小客車，沿桃園縣八德市○○路○段往桃園市方向行駛，行
    至思源街口時，原應注意酒後不得駕車，且應注意汽車在同
    一車道行駛時，除擬超越前車外，後車與前車之間應保持隨
    時可以煞停之距離，且應注意車前狀況，隨時採取必要安全
    措施，卻未注意。適有原告於同日中午12時許，在桃園縣八
    德市○○○街16號亦飲用啤酒加保力達酒類後，已達不能安
    全駕駛動力交通工具之程度，仍騎乘車牌號碼JL3-832 號重
    型機車，沿桃園縣八德市○○路○段往桃園市方向行駛，行
    至思源街口時遭被告撞擊。原告受有頭部外傷、顱內出血、
    臉部多處裂傷、右手橈骨遠端骨折、右手裂傷、多處牙齒斷
    裂並鬆脫、右上肢及雙下肢多處撕裂傷、頸椎第2 節受傷等
    傷害，而被告亦因該肇事之犯行，經本院以96年度桃交簡字
    第3773號刑事判決有罪在案。依民法第184 條第1 項規定，
    被告自應對原告負損害賠償責任。
  (二)茲就原告所受之損害及請求之金額臚列如下：
  1.醫療費用：原告受傷後，已支出醫療費合計14,705元。
  2.植牙費用：因本件車禍事故，致原告受有前述傷害而需植牙
    9顆，以每顆8萬元計算，共計72萬元。
  3.假牙費用：原口腔內假牙6顆被撞碎，共計34,000元。
  4.摩托車費用：原告騎乘之摩托車1 台遭撞毀，費用為15,000
    元。
  5.工作損失：原告因傷於96年5 月27日至同年9月9日不能工作
    ，共計減少薪資收入94,760元。
  6.營業損失：8個月共計240,000元。
  7.以上，計為1,478,465 元。爰聲明請求：被告應給付原告新
    台幣1,478,465元。
三、被告則以：被告固坦認本身有過失存在，惟表示原告所請求
    之金額不合理，其中關於醫療費用及牙齒費用部分已由保險
    公司理賠，原告主張之植牙費用過高，且其並無植牙必要性
    。對摩托車費用之請求，被告已於原告出院後，於探訪時交
    付12,000元，原告應不得再請求，而其請求精神慰撫金之數
    額也過高。此外，原告於車禍當時也有飲酒而駕車，對於其
    所受損失與有過失，被告主張過失相抵等語，資為抗辯，並
    聲明：駁回原告之訴。
四、本件兩造不爭執事項如下述：
(一)、被告於上揭時、地，在桃園縣八德市某處與友人飲用威士忌
    酒類後，已陷於不能安全駕駛動力交通工具之程度，竟仍駕
    駛小客車沿桃園縣八德市○○路○段往桃園市方向行駛，行
    至思源街口時，原應注意酒後不得駕車，且應注意汽車在同
    一車道行駛時，除擬超越前車外，後車與前車之間應保持隨
    時可以煞停之距離，且應注意車前狀況，隨時採取必要安全
    措施，卻未注意，致原告撞擊所騎乘之機車，原告因而人車
    倒地受有上述傷害，被告就本件車禍有過失等情，有診斷證
    明書、道路交通事故調查報告表、現場照片等可按。
(二)、原告因本件車禍支出醫療費14,705元。
(三)、原告已領取強制汽車責任險保險金137,650 元，有原告筆錄
    、強制險賠案處理記錄表影本可按。
五、茲審酌原告本件請求是否有理由：
(一)、按因故意或過失，不法侵害他人之權利者，負損害賠償責任
    。不法侵害他人之身體或健康者，對於被害人因喪失或減少
    勞動能力，或增加生活上之需要時，應負損害賠償責任。又
    不法侵害他人之身體、健康、名譽、自由、信用、隱私、貞
    操，或不法侵害其他人格法益而情節重大者，被害人雖非財
    產上之損害，亦得請求賠償相當之金額。民法第184條第1項
    、第193 條、第195 條條第1 項分別定有明文。被告不法侵
    害原告，即應對原告因而所受之損害，負賠償責任。
(二)、原告因本件車禍所受之損害為何？
１、醫療費：14,705元。查原告因本件車禍已支出醫療費14,705
    元，為被告所不爭執，原告此部分請求應予准許。
２、修復牙齒費用:754,000 元:
    原告主張其上門牙、下門牙之假牙共計6 顆，因本件車禍而
    毀損，預估假牙修復用為34,000元；另外右上側門牙、右上
    正中門牙、左上正中門牙、左上側門牙、左上犬齒、左上第
    一小臼齒、右下側門牙、左下正中門牙、左下側門牙共9 顆
    牙齒因本件車禍導致鬆脫，需以人工義齒重建，預估以人工
    植牙1 顆8 萬元，約需72萬元，並提出民光牙醫診所診斷證
    明書、估價單為據。被告則否認有植牙之必要，謂應採活動
    式假牙方式修復。查原告牙齒所受之上述損害，經本院函請
    長庚紀念醫院於97年6 月24日以長庚院法字第0543號函查復
    ：「陳君（指原告）於96年5 月27日至本院急診，當時主訴
    車禍，經醫師診視病患右上側門牙、右上正中門牙、左上正
    中門牙、左上側門牙、左上犬齒、左上第一小臼齒、右下側
    門牙、左下正中門牙、左下側門牙等多處呈現缺損情形，共
    計9 顆牙齒喪失，因病患原已有喪失牙齒，故經綜合評估及
    治療後，為病患施作上顎全口假牙、下顎部分活動假牙。依
    病患病況研判，其牙齒缺損情形亦可適用植牙方式治療，並
    配合活動假牙佩戴。另依本院收費標準，每顆植牙費用約為
    9 至10萬元」。又民光牙醫診所於97年2 月21日所出具之估
    價單記載: 「患者乙○○因意外造成上下顎共9 顆牙齒脫落
    ，建議以人工植牙9 顆以恢復缺牙區咬合功能。估價約需72
    萬元」。衡諸原告因本件車禍上開9 顆牙齒脫落，除對原告
    之咀嚼食物功能造成不便外，亦將嚴重影響原告外貌，如以
    植牙方式治療較不影響原告現有牙齒之存活率或產生齲齒、
    牙周病之機會，未來補綴物（義齒）所需之照顧亦較少，而
    活動假牙不但咀嚼功能遠不如自然牙，亦與植牙相差甚遠，
    且由於活動假牙必須靠現有牙齒支撐，未來現存牙齒之齲齒
    機率及罹患牙周病機率均會增加，因疾病需要拔除之機率亦
    隨年紀之增加而增加，因此，考慮原告之年齡、生活品質、
    未來義齒之維護、治療對現存牙齒未來疾病可能之影響，人
    工植牙治療應有其必要性，是原告請求被告賠償整牙之醫療
    費72萬元，亦屬有據。被告抗辯僅需採取「固定假牙」治療
    方式即可云云，殊不足取。
３、工作損失:62,480 元：原告主張其於車禍發生前為企業社負
    責人，平均月薪27,600元，因本件車禍而無法工作，以勞工
    最低基本工資為基準，請求96年5 月27日至同年9 月9 日間
    之工作損失62,480元（5 ×8 ×95＋17,280元×3 ＋9 ×8
    ×95＝62,480元）。為被告所不爭執，原告此部分請求應予
    准許。至於原告另外請求企業之營業損失之部分，核與該部
    分之請求乃屬重複，自難准許。
４、機車修復費:15,000 元。原告主張其所騎乘之機車因本件車
    禍而毀損，其受有15,000元之損害等語，為被告所否認，查
    觀之原告所提出之上開機車行照影本，上開機車之所有權人
    為訴外人張玉敏，且張玉敏未將其債權讓與原告一節亦為原
    告所自承，是原告既非上開機車之所有權人，其請求機車毀
    損之損害賠償之部分自難准許。
５、慰撫金36萬元: 原告主張其因系爭車禍受傷害，身體及精神
    上均備感痛苦，請求被告賠償慰撫金36萬元。經查原告因本
    件車禍受有身體上及精神上之痛若，依法自得請求被告給付
    慰撫金。茲斟酌原告為企業社負責人，有不動產土地、房屋
   、 自小客車等，被告名下有不動產等情認原告請求慰撫金以
    10萬元為適當。是原告請求超過10萬元之部分為無理由，不
    應准許。
６、綜上，原告因本件車禍所受損害為醫藥費14,705元、修復牙
    齒費用754,000 元，工作損失62,480元、慰撫金10萬元，合
    計931,185 元。
(三)、本件原告得請求賠償之數額？
１、末查原告因本件車禍已受領強制汽車責任保險之保險金137,
    650 元，有產險付款記錄表可稽，且為兩造所不爭執，被告
    抗辯原告所得請求賠償之金額應扣除該保險金，應屬有據，
    是原告所得請求之金額扣除該保險金137,650 元後，應為79
    3,535 元。
２、惟按損害之發生或擴大，被害人與有過失者，法院得減輕賠
    償金額，或免除之，民法第217 條第1 項固定有明文。雖被
    告抗辯原告亦酒後騎乘機車之過失，主張原告亦有過失責任
    云云，惟查本件係兩造行駛於同一方向，原告遭被告自後追
    撞一節，為兩造所不爭執，尚難謂原告有何過失；至原告服
    用酒類，不能安全駕駛動力交通工具而駕駛，固為刑法第18
    5 條之3 所規定之犯罪行為，惟與本件車輛肇事原因無關，
    是被告所為此部分之抗辯，亦不足取。
六、綜上所述，原告本於侵權行為之法則，請求被告給付793,53
    5 元之部分，自屬應予准許；至超過上開部分之請求，即屬
    不應准許，應予駁回。
七、兩造其餘攻擊或防禦方法及未經援用之證據，經本院斟酌後
    ，認為均不足以影響本判決之結果，自無逐一詳予論駁之必
    要，併此敘明。
八、據上論結，本件原告之訴為一部有理由，一部無理由，依民
    事訴訟法第79條，判決如主文。
中    華    民    國    97    年    10    月    30    日
                  民事第一庭    法  官  陳婉玉
以上正本係照原本作成
如對本判決上訴，須於判決送達後20日內向本院提出上訴狀
中    華    民    國    97    年    10    月    30    日
                                書記官  謝泓哲


司法院資訊處製作；財團法人民間司法改革基金會備份。
